【裁判字號】    89,上訴,1115
【裁判日期】    890731
【裁判案由】    偽造文書
【裁判全文】
臺灣高等法院臺中分院刑事判決                  八十九年度上訴字第一一一五號
      上  訴  人
      即  被  告  乙 ○ ○
右上訴人因偽造文書案件，不服臺灣臺中地方法院八十九年度訴字第八○五號中華民
國八十九年五月八日第一審判決（起訴案號：臺灣臺中地方法院檢察署八十九年度偵
字第一四一八號），提起上訴，本院判決如左：
      主  文
原判決撤銷。
乙○○共同連續行使偽造私文書，足以生損害於他人，處有期徒刑壹年貳月。偽造之
如附表所示信用卡張及偽造之丁○○所有，台新國際商業銀行編號0000000
000000000號ＶＩＳＡ卡、陳秋微所有，上海商業儲蓄銀行編號00000
00000000000號ＶＩＳＡ卡簽帳單上「蔡進懋」署押各壹枚、偽造之王富
民所有，編號0000000000000000號信用卡背面之「王富民」署押壹
枚、信用卡簽帳單上「王富民」署名壹枚，均沒收。
      事  實
一乙○○係計程車司機，與冒稱「蔡進懋」之不詳姓名成年男子於計程車排班時結識
  ，冒稱「蔡進懋」之男子先於不詳時地偽造如附表所示之信用卡三張。嗣後乙○○
  與冒稱「蔡進懋」之不詳姓名成年男子，共同意圖為自己不法之所有及行使附表所
  示三張信用卡之概括犯意，先後於：(1)民國（下同）八十九年一月十二日十八時三
  十七分許，由乙○○前往台中市○○○路廣三崇光百貨公司二館十樓「家家買電器
  專櫃」，持「蔡進懋」所交付如附表中(一)所示偽造之信用卡，偽簽「王富民」署名
  於該信用卡簽帳單上，制作不實簽帳單據之私文書後，交付專櫃店員丙○○，盜刷
  新台幣（下同）一萬九千五百元，使丙○○陷於錯誤而交付ＭＯＴＯＲＯＬＡ牌Ｖ
  三六八八型行動電話一支，足生損害於發卡銀行、家家買電器公司及王富民，乙○
  ○於取得後旋將該支行動電話及上開偽造之信用卡交還該冒稱「蔡進懋」之不詳姓
  名男子。(2)同日十八時五十一分許，該冒稱「蔡進懋」之不詳姓名男子，亦持如附
  表中(二)所示偽造之丁○○信用卡，偽簽「蔡進懋」署押於信用卡簽帳單，制作不實
  簽帳單之私文書後，持交「家家買電器專櫃」店員丙○○，盜刷二萬零五百元，致
  使丙○○陷於錯誤而交付ＮＯＫＩＡ牌八二一○型行動電話一支。足生損害於台新
  國際商業銀行、家家買電器公司及蔡進懋。(3)復於翌日即八十九年一月十三日十四
  時九分許，冒稱「蔡進懋」之不詳姓名男子再至「家家買電器專櫃」，持如附表中
  (三)所示偽造之陳秋微信用卡，偽簽「蔡進懋」署押於信用卡簽帳單，制作不實簽帳
  單之私文書後，持交「家家買電器專櫃」店員丙○○，盜刷三萬七千元，致使丙○
  ○陷於錯誤，購得ＮＯＫＩＡ牌八二一○型及國際牌ＧＤ九○型行動電話各一支。
  但因缺貨，丙○○遂交付冒稱「蔡進懋」之不詳姓名男子統一發票兩紙，表示須持
  統一發票前往台中市○○路○段八六八號「家家買電器專櫃」倉庫取貨。該冒稱「
  蔡進懋」之不詳姓名成年男子即將前開統一發票交付乙○○，委由其至上開倉庫取
  貨，待乙○○於八十九年一月十三日下午五時許，前往倉庫取貨時為警查獲而未取
  得財物。
二案經台中市警察局移送臺灣臺中地方法院檢察署檢察官偵查起訴。
      理  由
一訊據被告乙○○坦承確於右揭時、地偽簽「王富民」署押，使用偽造之王富民信用
  卡購買行動電話及冒稱「蔡進懋」之不詳姓名男子委託其持統一發票前往「家家買
  電器專櫃」倉庫取貨等情，但辯稱其與冒稱「蔡進懋」之不詳姓名男子係於計程車
  排班時結識，因冒稱「蔡進懋」之不詳姓名男子諉稱王富民之信用卡係因持卡人積
  欠債務未償，因而向冒稱「蔡進懋」之不詳姓名男子質押，其因積欠自稱「蔡進懋
  」之不詳姓名男子人情，故即同意前往台中市○○○路廣三崇光百貨公司二館前，
  依該冒稱「蔡進懋」之不詳姓名男子之託，前往「家家買電器專櫃」偽簽「王富民
  」之姓名，刷卡購買行動電話，並將購得行動電話及王富民之信用卡交還冒稱「蔡
  進懋」之不詳姓名男子，不知該信用卡係偽造，且該冒稱「蔡進懋」之不詳姓名男
  子所犯部份與其無關云云。惟查：
  (一)上開不詳姓名之成年男子係冒用「蔡進懋」之名義一節，業據證人蔡進懋於偵查
    中證稱其身分證已於八十八年八月份遺失（偵查卷第七九頁背面）。被告與冒稱
    「蔡進懋」之不詳姓名成年男子間，先後持如附表中(一)、(二)、(三)所示由該冒稱「
    蔡進懋」之不詳姓名成年男子所偽造之信用卡行使，並偽造「王富民」、「蔡進
    懋」署押於前開信用卡簽帳單上，制作不實簽帳單，盜刷偽造信用卡，足生損害
    於發卡銀行、家家買電器公司、王富民及蔡進懋，並詐得行動電話等情，除被告
    已於偵審中供陳甚明（偵查卷第十頁、第三十八頁，本院卷第二十五頁）外，業
    據被害人丁○○於警訊中證稱：「我所有之卡號00000000000000
    00號ＶＩＳＡ信用卡並無遺失或失竊」「我並未於八十九年一月十二日前往台
    中廣三崇光百貨持前開信用卡消費」等語，並提出信用卡影印附卷可稽（偵查卷
    第十九頁、第二十頁、第四十九頁反面），另證人丙○○於警訊中證稱：「乙○
    ○於八十九年一月十二日十八時三十七分許，持偽造信用卡（卡號000000
    0000000000號）到我任職之廣三百貨公司十樓『家家買電器專櫃』刷
    卡購買一具ＭＯＴＯＲＯＬＡ牌Ｖ三六八八型行動電話、價值一萬九千五百元整
    ，而乙○○來盜刷購買行動電話時有與一名男子一同前來，而該名男子亦於同日
    十八時五十一分許，持偽造信用卡（卡號0000000000000000號
    ）盜刷購買ＮＯＫＩＡ牌八二一○型行動電話一支，價值二萬五百元整．．．八
    十九年一月十三日十四時九分許，前一日與乙○○一同前來盜刷行動電話之不詳
    姓名男子又來廣三百貨公司十樓我公司專櫃以信用卡（卡號000000000
    0000000號）刷卡購買ＮＯＫＩＡ牌八二一○型及國際牌ＧＤ九○型行動
    電話各一支，價值三萬七千元整」「因我在廣三公司沒有貨，請他到我們公司拿
    貨，刷完卡後他還要買，發現他的信用卡上的雷射防偽標籤糢糊，我才通知信用
    卡公司，信用卡公司請我們報警，等他到公司提貨再逮捕。刷卡的人都簽蔡進懋
    ，至於被告簽名我沒有注意」（偵查卷第二十一頁反面、第五十頁反面）等語。
    證人吳明津於警訊及及偵查中證稱：「因廣三百貨公司收受客戶信用卡簽帳時，
    發現有異經向我任職之聯合信用卡處理中心求證後，證實該張卡片持卡消費人係
    持花旗銀行ＶＩＳＡ卡，但電腦條碼顯現之資料為上海商銀之資料，顯係偽造之
    信用卡」（見偵查卷第十八頁背面、第五一頁背面）。證人王文安於警訊中證稱
    ：「陳秋薇信用卡卡號0000000000000000號，持卡人於八十二
    年八月開始持卡使用迄今交易正常」「歹徒持陳秋微前開卡號偽造信用卡於八十
    九年一月十三日買收機三支（現場提貨一支）價值三萬七千元，因其中文簽名與
    卡片之英文發現有極大差距而電話向發卡行報案，我再請警方處理」等語（見偵
    查卷第十五頁正背面），並有廣三崇光百貨股份有限公司開立之統一發票、上海
    商業儲蓄銀行信用卡一般交易帳單資料查詢表、丁○○信用卡影本、廣三崇光百
    貨股份有限公司銷貨憑單影本、商戶存根聯影本、贓物領據及照片等在卷足憑。
  (二)被告於警、偵訊及審理中均坦承其與自稱「蔡進懋」之不詳姓名男子同為計程車
    司機，相識達九個月之久，竟由自稱「蔡進懋」之不詳姓名男子以行動電話聯絡
    後依其指示，先行使偽造之王富民信用卡，並於簽帳單上偽簽「王富民」之署押
    ，購買行動電話，又其已供稱將所購行動電話交予該冒稱「蔡進懋」之不詳姓名
    男子，復經該冒稱「蔡進懋」之不詳姓名男子告知該信用卡係偽卡（偵查卷第十
    頁），而被告知悉該冒稱「蔡進懋」之不詳姓名男子既已有行動電話可茲聯絡使
    用，即無再予購買之必要，乃竟於其行使前開偽造之「王富民」信用卡翌日（即
    八十八年一月十三日），該冒稱「蔡進懋」之不詳姓名男子復親至廣三百貨公司
    專櫃再購買行動電話兩支後，託被告前往倉庫取貨，被告仍持發票前往取貨，顯
    見其與自稱「蔡進懋」之不詳姓名男子間，於信用卡簽帳單偽造王富民署押及詐
    欺取財之犯行，具有犯意聯絡及行為分擔。至於自稱「蔡進懋」之不詳姓名男子
    以偽造丁○○、陳秋微信用卡偽簽「蔡進懋」名義向「家家買電器專櫃」購物，
    時間緊接於被告偽造「王富民」之署押當日及翌日，連續前往該處刷卡購物，被
告並於翌日前往領取行動電話，顯見其就自稱「蔡進懋」之不詳姓名男子偽造「
    蔡進懋」署押及詐欺取財，均有犯意聯絡及行為分擔。綜上所述，被告於本院辯
    稱不知八十九年一月十三日所持發票領貨係冒稱「蔡進懋」之不詳姓名男子以偽
    造信用卡行使所購云云，要難採信。本案事證明確，被告犯行洵堪認定。
二核被告在事實(1)、(2)所為，係犯刑法第二百十六條、第二百十條之行使偽造私文書
  罪及同法第三百三十九條第一項之詐欺取財既遂罪，在事實(3)所為，因尚未取貨即
  被查獲，係犯刑法第二百十六條、第二百十條之行使偽造私文書罪及同法第三百三
  十九條第三項第一項之詐欺取財未遂罪。被告偽造署押係偽造私文書之階段行為；
  又其偽造私文書之低度行為應為行使偽造私文書之高度行為所吸收，均不另論罪。
  被告與自稱「蔡進懋」之不詳姓名男子間，就前開犯行均有犯意聯絡及行為分擔，
  應依共同正犯論處。被告先後多次行使偽造私文書及詐欺取財既、未遂之犯行，時
  間緊接，犯罪構成要件相同，顯係基於概括犯意反覆為之，應依連續犯之規定論以
  行使偽造私文書及詐欺取財既遂一罪，並均加重其刑。被告所犯上開二罪間，有方
  法、結果之牽連關係，應從一重之連續偽造私文書罪處斷。原審雖予被告論科，惟
  原判決就被告所為上開事實欄(3)部份認係詐欺取財既遂，顯有違誤，又原審認定被
  告與該冒稱「蔡進懋」之不詳姓名男子間有犯意聯絡及行為分擔，應依共同正犯論
  處，然未於判決主文中諭知被告係「共同」連續行使偽造私文書，復未引用刑法第
  二十八條，亦有違誤。上訴人上訴意旨否認有犯罪故意，雖非可取，然原判決既有
  上述可議，即應由本院撤銷改判。爰審被告前因涉有盜刷信用卡罪嫌，經檢察官為
  不起訴處分後（見偵查卷第六十八頁），猶不知檢點，復與自稱「蔡進懋」之不詳
  姓名男子共謀偽造署押及詐欺取財，犯罪後復飾詞否認，亦未據實供述自稱「蔡進
  懋」之不詳姓名男子之真實姓名，顯無悔悟等一切情狀，量處如主文第二項所示之
  刑。偽造之如附表所示信用卡三張，為「蔡進懋」所有，係供犯罪所用之物，雖未
  扣案，然無法證明業已滅失，依法應予宣告沒收，另以偽造之丁○○所有，台新國
  際商業銀行編號0000000000000000號ＶＩＳＡ卡、陳秋微所有，
  上海商業儲蓄銀行編號0000000000000000號ＶＩＳＡ卡購物，於
  簽帳單上偽造之「蔡進懋」署名各一枚及以偽造之王富民所有，編號000000
  0000000000號信用卡購物，於簽帳單上偽造之「王富民」署名一枚，亦
  依刑法第二百十九條之規定，併予宣告沒收。
據上論結，應依刑事訴訟法第三百六十九條第一項前段、第三百六十四條、第二百九
十九條第一項前段、刑法第第二百十六條、第二百十條、第三百三十九條第一項、第
五十五條、第二十八條、第五十六條、第三十八條第一項第二款、第二百十九條，罰
金罰鍰提高標準條例第一條前段，判決如主文。
本案經檢察官甲○○到庭執行職務。
中      華      民      國    八十九  年    七    月      三十一    日
                                  臺灣高等法院臺中分院刑事第二庭
                                        審判長法  官  羅  禮  政
                                              法  官  蔡  聰  明
                                              法  官  陳  欣  安
右正本證明與原本無異。
如不服本判決應於收受送達後十日內向本院提出上訴書狀，其未述上訴之理由者並
得於提起上訴後十日內向本院補提理由書（均須按他造當事人之人數附繕本）。
                                              書記官  陳  秀  真
中      華      民      國     八十九     年      八      月     一     日
附錄法條︰
刑法第二百二十條第一項：在紙上或物品上之文字、符號、圖畫、照像，依習慣或特
約，足以為表示其用意之證明者，關於本章及本章以外各罪，以文書論。
刑法第二百十條︰偽造、變造私文書，足以生損害於於公眾或他人者，處五年以下有
期徒刑。
刑法第二百十六條︰行使第二百十條至第二百十五條之文書者，依偽造、變造文書或
登載不實事項或使登載不實事項之規定處斷。
刑法第三百三十九條第一項︰意圖為自己或第三人不法之所有，以詐術使人將本人或
第三人之物交付者，處五年以下有期徒刑、拘役或科或併科一千元以下罰金。
第三項：前二項之未遂犯罰之。
附表：
┌───┬────────┬──────┬────────────────┐
│編  號│發  卡  銀  行  │卡      別  │        卡        號            │
├───┼────────┼──────┼────────────────┤
│ (一)   │                │            │0000000000000000│
├───┼────────┼──────┼────────────────┤
│      │                │  │                                │
│ (二)   │台新國際商業銀行│ＶＩＳＡ卡  │0000000000000000│
├───┼────────┼──────┼────────────────┤
│      │                │            │                                │
│ (三)   │上海商業儲蓄銀行│ＶＩＳＡ卡  │0000000000000000│
└───┴────────┴──────┴────────────────┘


司法院資訊處製作；財團法人民間司法改革基金會備份。
